臺灣臺中地方法院刑事判決　　　　　　100年度易緝字第177號
公　訴　人　臺灣臺中地方法院檢察署檢察官
被　　　告　陳昱暻
上列被告因詐欺案件，經檢察官提起公訴（95年度偵字第21761
號），茲被告於準備程序中就被訴事實為有罪之陳述，受命法官
於聽取當事人之意見後，由本院合議庭裁定由受命法官獨任進行
簡式審判程序，判決如下：
    主    文
陳昱暻幫助意圖為自己不法之所有，以詐術使人將本人之物交付
，處有期徒刑參月，如易科罰金，以銀元參佰元即新臺幣玖佰元
折算壹日。
    犯罪事實及理由
一、犯罪事實：
    陳昱暻在可預見其將自己之金融帳戶交付予成年友人「徐雍
    庭」使用，足供「徐雍庭」向他人詐騙財物，供匯款之用，
    而其發生並不違背其本意之認識下，竟不顧他人所可能遭受
    財產上損失之危險，容任「徐雍庭」藉以遂行犯罪，並基於
    幫助「徐雍庭」詐欺取財之不確定故意，應「徐雍庭」之要
    求，先於民國95年4月19日，至臺中英才郵局，將其前向中
    華郵政股份有限公司嘉義成功街郵局申請開設之局號000000
    0號、帳號0000000號帳戶，辦理使用電話語音服務之申請後
    ，旋於同年4月21日某時許，在臺中市○○路「廣三SOGO百
    貨公司」前將該郵局帳戶之存摺、印章及提款卡（含密碼）
    ，交付予「徐雍庭」，而以此方式幫助「徐雍庭」詐騙他人
    財物。嗣後「徐雍庭」與其所屬之詐欺集團成年成員即共同
    意圖為自己不法之所有，由其中一名女性成年成員於95年4
    月28日撥打電話予楊耀凱，並向其佯稱其帳戶遭人盜用，業
    經臺灣臺北地方法院檢察署檢察官偵查中，如欲凍結帳戶應
    先支付相關費用云云，楊耀凱不疑有它，因而陷於錯誤，依
    該女性成年成員之指示，於95年4月28日接續將新臺幣（下
    同）28萬元及10萬3千元匯入陳昱暻之上開郵局帳戶內；嗣
    楊耀凱匯款成功後，隨即遭該詐欺集團成員提領一空，楊耀
    凱因發覺有異，始知悉受騙，經報案後為警循線查獲上情。
二、證據名稱：
（一）被告陳昱暻於本院準備程序及審理時為認罪之陳述。
（二）被害人楊耀凱於警詢中之指述。
（三）被害人楊耀凱匯款28萬元及10萬3千元至被告陳昱暻上開
      郵局帳戶內之郵政匯款執據影本2紙。
（四）中華郵政股份有限公司嘉義郵局95年11月8日嘉營字第095
      0101534號函檢送被告上開郵局帳戶之立帳申請書暨歷史
      交易清單、臺灣郵政股份有限公司嘉義郵局96年5月4日嘉
      營字第0960100512號函檢附被告上開郵局帳戶之無摺存款
      單正本暨提款單正本共3紙（正本影印附卷後發還）、臺
      灣郵政股份有限公司嘉義郵局96年6月7日嘉營字第096010
      0662號函檢附被告上開郵局帳戶申請變更帳戶事項申請書
      正本共2紙（正本影印附卷後發還）。
三、查被告行為後，94年2月2日修正公布之刑法條文已自95 年7
    月1日起施行，其中與本件有關部分之第2條、第30條、第33
    條第5款、第41條第1項均已修正，另刑法施行法增訂之第1
    條之1亦於95年6月14日公布，並自同年月16日起施行。按「
    行為後法律有變更者，適用行為時之法律，但行為後之法律
    有利於行為人者，適用最有利於行為人之法律」，修正後刑
    法第2條第1項定有明文。此條規定係規範行為後法律變更所
    生新舊法律比較適用之準據法，本身尚無新舊法比較之問題
    ，於新法施行後，應一律適用新法第2條第1項之規定，為「
    從舊從輕」之比較。另刑法第30條關於幫助犯之規定雖有文
    字更動，刑法施行法亦增列第1條之1之規定，然於本案具體
    適用結果，前揭條文之變更並無有利、不利被告之情形，自
    應逕依裁判時法即修正後刑法第30條及刑法施行法第1條之1
    之規定論處（最高法院95年11月7日95年第21次刑事庭會議
    決議參照），先予敘明。再按本次法律變更，比較時應就罪
    刑有關之共犯、未遂犯、想像競合犯、牽連犯、連續犯、結
    合犯，以及累犯加重、自首減輕暨其他法定加減原因（如身
    分加減）與加減例等一切情形，綜其全部罪刑之結果而為比
    較（最高法院95年5月23日95年度第8次刑庭會議決議參照）
    。茲就本件新舊法比較結果說明如下：
（一）關於罰金刑最低額之問題，被告所從屬之正犯罪名係刑法
      第339條第1項之詐欺取財罪（詳如後述），法定刑中有科
      處罰金之規定。修正前刑法第33條第5款規定罰金為1元以
      上，修正後刑法第33條第5款則將罰金規定係新臺幣1千元
      以上，以百元計算之。經比較新舊法之結果，應以舊法較
      有利於被告。
（二）又修正前刑法第41條第1項前段規定：「犯最重本刑為五
      年以下有期徒刑以下之刑之罪，而受六個月以下有期徒刑
      或拘役之宣告，因身體、教育、職業、家庭之關係或其他
      正當事由，執行顯有困難者，得以一元以上三元以下折算
      一日，易科罰金。」再被告行為時之易科罰金折算標準，
      修正前罰金罰鍰提高標準條例第2條（現已刪除）規定，
      就其原定數額提高為1百倍折算1日。則本件被告行為時之
      易科罰金折算標準，如以銀元3百元折算1日，經折算為新
      臺幣後，應以新臺幣9百元折算為1日。惟修正後刑法第41
      條第1項前段則規定：「犯最重本刑為五年以下有期徒刑
      以下之刑之罪，而受六個月以下有期徒刑或拘役之宣告者
      ，得以新臺幣一千元、二千元或三千元折算一日，易科罰
      金。」被告所犯係得易科罰金之罪，經比較修正前後之易
      科罰金折算標準，以修正前之規定較有利於被告。
（三）刑法施行法第1條之1於95年6月14日經總統以華總一義字
      第09500085181號令修正公布增訂。修正增訂之刑法施行
      法第1條之1規定：「中華民國九十四年一月七日刑法修正
      施行後（按指九十五年七月一日），刑法分則編所定罰金
      之貨幣單位為新臺幣。九十四年一月七日刑法修正時，刑
      法分則編未修正之條文定有罰金者，自九十四年一月七日
      刑法修正施行後，就其所定數額提高為三十倍。但七十二
      年六月二十六日到九十四年一月七日新增或修正之條文，
      就其所定數額提高為三倍」。而刑法第339條第1項之罪，
      定有罰金刑，且為刑法分則編未修正之條文而定有罰金刑
      者；於刑法施行法第1條之1修正增訂前，其貨幣單位為銀
      元，罰金刑之提高標準應適用罰金罰鍰提高標準條例第1
      條之規定：「依法律應處罰金、罰鍰者，就其原定數額得
      提高為二倍至十倍」，而再依現行法規所定貨幣單位折算
      新臺幣條例第2條規定：「現行法規所定金額之貨幣單位
      為圓、銀元或元者，以新臺幣元之三倍折算之」。比較新
      舊法適用之結果，其關於法定刑為罰金部分之提高標準，
      並無有利、不利之情形，非屬刑法第2條第1項所指「法律
      變更」，即無該條比較適用問題，應依一般法律適用原則
      ，適用裁判時之法律即刑法施行法第1條之1（最高法院96
      年度台上字第1136號、第4185號判決意旨參照）。
（四）綜上，舊法關於法定罰金刑下限及易科罰金折算標準之規
      定，均較有利於被告，衡諸整體綜合比較結果及不得割裂
      適用法律之原則，應依刑法第2條第1項前段之規定，一體
      適用修正前刑法之相關規定予以處斷。
四、查被告提供其上開郵局帳戶予他人詐欺犯罪使用，雖並未參
    與上開犯罪之構成要件行為，然其顯係以幫助他人犯罪之意
    思，實行上開犯罪構成要件以外之行為，核其所為，係犯刑
    法第30條第1項前段、刑法第339條第1項之幫助詐欺取財罪
    。又被告僅係幫助他人實行詐欺取財罪，為幫助犯，應依刑
    法第30條第2項之規定，按詐欺取財罪正犯之刑予以減輕。
    爰審酌被告明知其所交付之郵局帳戶將有可能遭人供做詐欺
    取財之工具，竟執意將其所有之郵局帳戶提供予不法份子使
    用，非惟幫助詐騙者遂行詐財目的，同時使詐欺者得以隱匿
    其真實身分，減少遭查獲之風險，愈使其肆無忌憚，助長犯
    罪之猖獗，破壞社會秩序甚鉅，暨本案被害人陳李舜滿因遭
    詐騙而匯入被告帳戶之金額，所受損害，及被告犯後坦承犯
    行之犯罪後態度等一切情狀，量處如主文所示之刑，並諭知
    易科罰金之折算標準，以示懲儆。
五、被告行為後，中華民國96年罪犯減刑條例業經立法院96年7
    月4日制定公布，定於96年7月16日施行，被告上開犯罪時間
    雖在96年4月24日之前，惟該減刑條例第5條規定：「本條例
    施行前，經通緝而未於中華民國96年12月31日以前自動歸案
    接受偵查、審判或執行者，不得依本條例減刑。」，本件被
    告係於96年6月26日即該減刑條例施行前，經本院發佈通緝
    ，迄100年5月23日始緝獲到案，有本院96年中院彥刑緝字第
    552號通緝書及高雄市政府警察局小港分局通緝案件移送書
    在卷足稽，合於該減刑條例第5條所定不得減刑之情形，自
    不得予以減刑，附此敘明。
六、依刑事訴訟法第273條之1第1項、第299條第1項前段、第310
    條之2、第454條第1項，刑法第2條第1項、第30條第1項前段
    、第2項、第339條第1項，修正前刑法第33條第5款、第41條
    第1項前段，刑法施行法第1條之1，判決如主文。
七、如不服本判決，得於判決書送達之日起10日內，以書狀敘述
    理由，向本院提出上訴（須附繕本）。
中    華    民    國   100    年    7     月    1     日
                  刑事第十四庭  法  官  許月馨
得上訴。
上正本證明與原本無異。
                                書記官  黃美雲
中    華    民    國   100    年    7     月    1     日
附錄論罪科刑法條
中華民國刑法第339條
意圖為自己或第三人不法之所有，以詐術使人將本人或第三人之
物交付者，處5年以下有期徒刑、拘役或科或併科1千元以下罰金
。
以前項方法得財產上不法之利益或使第三人得之者，亦同。
前二項之未遂犯罰之。